【裁判字號】    91,訴,1534
【裁判日期】    920618
【裁判案由】    勞保
【裁判全文】
臺北高等行政法院判決                            九十一年度訴字第一五三四號
                              .
    原      告  甲○○
    訴訟代理人  戊○○
    被      告  勞工保險局
    代  表  人  廖碧英總經理.
    訴訟代理人  丙○○
                丁○○
                乙○○
右當事人間因勞保事件，原告不服行政院勞工委員會中華民國九十一年一月十八日（
發文日期：九十一年二月二十五日）台九十勞訴字第○○三○四五五號訴願決定，提
起行政訴訟，本院判決如左：
    主  文
原告之訴駁回。
訴訟費用由原告負擔。
    事  實
一、事實概要：
  (一)原告以枋寮加油站企業有限公司為投保單位，參加勞工保險為被保險人。原告以
    於民國（下同）八十八年十二月二十八日因車禍腦部嚴重受傷致殘，於八十九年
    五月十三日，向被告申請依勞工保險殘廢給付標準表第五項第一等級給付按一千
    二百日計新台幣（下同）六十六萬元之殘廢補助費。經被告審查，以原告所患治
    療時間僅四個月餘，症狀尚未固定，不符勞工保險條例第五十三條規定，乃於八
    十九年五月二十五日以八九保給字第六○三八一六七號書函核定否准所請。原告
    不服，向勞工保險監理委員會申請審議，經該會以其症狀可認固定，而於八十九
    年十二月十八日以八九保監審字第四三○三號審定書審定將原核定撤銷，由被告
    查明後另為適法之處分。
  (二)案經被告重新審查，以原告殘廢程度符合勞工保險殘廢給付標準表第六項第二等
    級，乃於九十年二月十九日核定（下稱原處分）按一千日計五十五萬元之殘廢補
    助費。原告仍不服，向勞工保險監理委員會申請審議，經該會以九十年六月七日
    以九○保監審字第一○三九號審定書（下稱爭議審定）審定申請審議駁回後，原
    告猶不服，提起訴願，嗣經行政院勞工委員會訴願決定駁回，遂提起本件行政訴
    訟。
二、兩造聲明：
  (一)原告未於言詞辯論期日到場，依其於準備程序之聲明求為判決：
    1.訴願決定、爭議審定及原處分否准後開第二項聲明部分均撤銷。
    2.被告應作成再給付原告十一萬元之行政處分。
  (二)被告聲明求為判決：如主文所示。
三、兩造之爭點：
    原告之殘廢程度是否適合勞工保險殘廢給付標準表第五項第一等級？
  (一)原告主張之理由：
    1.依勞工保險殘廢給付標準表第五障害項目規定「中樞神經系統機能遺存極度障
      害，終身不能從事任何工作，經常需醫療護理或專人周密照護者。」為第一等
      級殘廢，給付標準一千二百日。又附註一規定，「精神、神經障害等級」之審
      定基本原則為：綜合其病灶症狀，對於永久喪失勞動能力與影響日常生活或社
      會生活活動狀態及需他人扶助之情況定其等級。又於審定時，須有精神科神經
      科、神經外科等專門醫師診斷證明資料為依據。(一)因重度精神、神經障害，為
      維持生命必要之日常生活活動，全須他人扶助者：適用第一級。
    2.據行政院衛生署新竹醫院（下稱新竹醫院）於九十一年四月八日開具之殘廢診
      斷書載明：「病人因重度腦傷，致四肢體癱瘓，存有重度殘障，終身無法從事
      任何工作，需長期醫療護理及專人照顧；四肢肌力○－一分；吃流質食物全需
      他人餵食；大小便無法自理全需他人扶助。」
    3.綜上，原告符合殘廢給付標準表第五項第一等級殘廢，給付標準一千二百日，
      計六十六萬元，扣除原領取之五十五萬元，被告應再核給原告十一萬元。
  (二)被告主張之理由：
    1.「被保險人因普通傷害或罹患普通疾病，經治療終止後，如身體遺存障害，適
      合殘廢給付標準表規定之項目，並經保險人自設或特約醫院診斷為永久殘廢者
      ，得按其平均月投保薪資，依同表規定之殘廢等級及給付標準，一次請領殘廢
      補助費，‧‧‧。被保險人領取普通傷病給付期滿，或其所患普通傷病經治療
      一年以上尚未痊癒，如身體遺存障害，適合殘廢給付標準表規定之項目，並經
      保險人自設或特約醫院診斷為永不能復原者，得比照前項規定辦理。」為勞工
      保險條例第五十三條所明定，又依勞工保險殘廢給付標準表第五障害項目規定
      「中樞神經系統機能遺存極度障害，終身不能從事任何工作，經常需醫療護理
      或專人周密照護者。」為第一等級殘廢，給付標準一千二百日；第六障害項目
      規定「中樞神經系統機能之病變，引起截癱或偏癱，致終身不能從事任何工作
      ，日常生活需人扶助者。」為第二等級殘廢，給付標準一千日；第七障害項目
      規定「中樞神經系統機能遺存顯著障害，終身不能從事工作者」為第三等級殘
      廢，給付標準八四○日。又附註一規定，「精神、神經障害等級」之審定基本
      原則為：綜合其病灶症狀，對於永久喪失勞動能力與影響日常生活或社會生活
      活動狀態及需他人扶助之情況定其等級。又於審定時，須有精神科神經科、神
      經外科等專門醫師診斷證明資料為依據。(一)因重度精神、神經障害，為維持生
      命必要之日常生活活動，全須他人扶助者：適用第一級。(二)因高度精神、神經
      障害，為維持生命必要之日常生活活動之一部須他人扶助者：適用第二等級。
      (三)為維持生命必要之日常生活活動尚可自理，但因精神、神經障害高度，終身
      不能從事工作者：適用第三級。
    2.原告主張其四肢癱瘓，手腳都萎縮，整日臥床，全需他人扶助，才能維持生命
      必要之日常生活活動，應符合勞工保險殘廢給付標準表第五項第一等級云云。
      惟查勞工保險條例第五十三條之附表即勞工保險殘廢給付標準表，其立法之結
      構原係以「身體障害之狀態」即所遺障害之程度為評價且為殘廢等級區分之基
      準，於精神神經障害，且須將症狀綜合衡量，並審酌其永久喪失勞動能力與影
      響其日常生活活動或社會生活活動之狀況及需他人扶助之情形。本件被告於審
      核時，除以原告檢附之殘廢診斷書等書面資料予以審核外，並送請二位專業醫
      師提供審查意見，其均認「綜合原告殘廢程度，符合第六項第二等級」，被告
      乃依前揭規定，核定本件按勞工保險殘廢給付標準表第六項。又原告不服原處
      分，向勞工保險監理委員會申請審議，亦經該會特約醫師審查意見略以：「本
      病人腦外傷後四肢肢體癱瘓，終身無法從事任何工作，但生命徵象穩定，並無
      氣切，勞工保險局核以第六項第二等級為合理。」是原告主張本件符合勞工保
      險殘廢給付標準表第五項第一等級並無理由。至原告所提行政院衛生署新竹醫
      院九十一年四月八日之診斷書，其上所載係屬原告審定成殘及保險效力終止後
      之身體狀態，尚難用以作為指摘本件原處分是否違法之證據，併予指明。
    理  由
一、本件原告經受合法通知，未於言詞辯論期日到場，核無行政訴訟法第二百十八條
    準用民事訴訟法第三百八十六條各款所列情形，爰併準用民事訴訟法第三百八十
    五條第一項前段規定，依被告之聲請，由其一造辯論而為判決。
二、原告起訴主張：原告參加勞工保險為被保險人，嗣因車禍腦部嚴重，致四肢體癱
    瘓，存有重度殘障，終身無法從事任何工作，需長期醫療護理及專人照顧，適合
    勞工保險殘廢給付標準表第五項第一等級，乃向被告申請一千二百日之殘廢補助
    費計六十六萬元，詎被告認原告適合同表第六項第二等級，僅發給一千日之殘廢
    補助費計五十五萬元，就其餘十一萬元否准，於法不合，為此訴請如聲明所示云
    云。
三、被告則以：於精神神經障害，須將症狀綜合衡量，並審酌其永久喪失勞動能力與
    影響其日常生活活動或社會生活活動之狀況及需他人扶助之情形，本件被告經審
    核原告之殘廢診斷書等，並送請二位專業醫師提供審查意見，其均認綜合原告殘
    廢程度，符合勞工保險殘廢給付標準表第六項第二等級，原處分並無違誤等語置
    辯。
四、按「被保險人因普通傷害或罹患普通疾病，經治療終止後，如身體遺存障害，適
    合殘廢給付標準表規定之項目，並經保險人自設或特約醫院診斷為永久殘廢者，
    得按其平均月投保薪資，依同表規定之殘廢等級及給付標準，一次請領殘廢補助
    費，殘廢給付標準表如附表二。」勞工保險條例第五十三條第一項定有明文。又
    按勞工保險殘廢給付標準表第五障害項目規定：「中樞神經系統機能遺存極度障
    害，終身不能從事任何工作，經常需醫療護理或專人周密照護者。」為第一等級
    殘廢，給付標準一千二百日；第六障害項目規定：「中樞神經系統機能之病變，
    引起截癱或偏癱，致終身不能從事任何工作，日常生活需人扶助者。」為第二等
    級殘廢，給付標準一千日。是本件之爭執，厥在於原告之殘廢程度是否適合該標
    準表第五項第一等級？
五、經查：
  (一)按勞工保險殘廢給付標準表「精神神經障害」附註一規定：「『精神、神經障害
    等級』之審定基本原則為：綜合其病灶症狀，對於永久喪失勞動能力與影響日常
    生活或社會生活活動狀態及需他人扶助之情況定其等級。於審定時，須有精神科
    、神經科、神經外科等專門醫師診斷證明資料為依據。(一)因重度精神、神經障害
    ，為維持生命必要之日常生活活動，全需他人扶助者：適用第一級。(二)因高度精
    神、神經障害，為維持生命必要之日常生活活動之一部須他人扶助者：適用第二
    級。：：：」。
  (二)查依新竹醫院於八十九年五月十一日掣給之殘廢診斷書記載：「病人因重度腦傷
    ，致四肢肢體癱瘓，存有重度殘障，終身無法從事任何工作，需長期醫療護理及
    專人照顧。」等語以觀，原告雖因中樞神經系統機能遺存障害，致終身不能從事
    任何工作，日常生活需人扶助，然因其生命徵象穩定，並無氣切，致尚未至為維
    持生命必要之日常生活活動全需他人扶助之程度，是被告認原告不適合勞工保險
    殘廢給付標準表第五項第一等級，洵屬有據。
  (三)至新竹醫院於九十一年四月八日掣給之殘廢診斷書記載：「病人因重度腦傷，致
    四肢肢體癱瘓，存有重度殘障，終身無法從事任何工作，需長期醫療護理及專人
    照顧；四肢肌力○－一分；吃流質食物全需他人餵食；大小便無法自理全需他人
    扶助。」等語，然查，姑不論此一診斷書係保險效力終止二年後所掣給，且依上
    開診斷證明書所載原告有需他人餵食、大小便無法自理需他人扶助等情形，惟依
    原告於準備程序到庭時，並未配戴呼吸器，亦未插有灌食鼻胃管，且能以點頭方
    式回答受命法官之問題等情以觀，原告所為其中樞神經系統機能遺存極度障害，
    ，為維持生命必要之日常生活活動，全需他人扶助之主張，尚非可採。
六、綜上所述，原告之主張，並無可採，原處分就被保險人所申請之殘廢補助費逾給
    付標準一千日以上即逾五十五萬元以上之部分為否准，認事用法，尚無違誤，爭
    議審定及訴願決定遞予維持，亦無不合，原告訴請如聲明所示，於法無據，應予
    駁回。
據上論結，本件原告之訴為無理由，爰依行政訴訟法第九十八條第三項前段、第二百
十八條、民事訴訟法第三百八十五條第一項前段，判決如主文。
中    華    民    國    九十二      年      六        月      十八      日
                 臺 北 高 等 行 政 法 院   第 一 庭
                                審 判 長 法  官  王  立  杰
                                         法  官  黃  本  仁
                                         法  官  王  碧  芳
右為正本係照原本做成。
如不服本判決，應於送達後二十日內，向本院提出上訴狀並表明上訴理由，如於本判
決宣示後送達前提起上訴者，應於判決送達後二十日內補提上訴理由書（須按他造人
數附繕本）。
中      華      民      國    九十二    年      六      月     十八     日
                                          法院書記官 鄭 聚 恩


司法院資訊處製作；財團法人民間司法改革基金會備份。
